【裁判字號】    89,判,818
【裁判日期】    890323
【裁判案由】    營業稅
【裁判全文】
行  政  法  院  判  決                            八十九年度判字第八一八號
    原      告  揚遠實業股份有限公司
    代  表  人  甲○○
    被      告  臺北市稅捐稽徵處
右當事人間因營業稅事件，原告不服財政部中華民國八十八年二月四日台財訴字第八
八二一四一四九七號再訴願決定，提起行政訴訟。本院判決如左︰
    主  文
原告之訴駁回。
    事  實
緣原告於八十五年四月一日至同年月三十日，銷售貨物金額新台幣（下同）一、○五
七、○九六元，營業稅額五二、八五六元，漏未於次期開始十五日內申報銷售額並繳
納應納之營業稅，經被告內湖分處查獲核有違章，除核定補徵原告營業稅五二、八五
六元（原告已於八十五年九月二十日補繳五四、八七八元），並按所漏稅額科處三倍
罰鍰計一五八、五○○元（計至百元止）。原告不服，申請復查未獲變更，循序提起
訴願、再訴願，亦遭決定駁回，遂提起行政訴訟，茲摘兩造訴辯意旨如次：
原告起訴意旨略以：原告八十五年三月至四月銷售申報，因電腦操作失誤，磁碟內容
只有三月份，而無四月份，按媒體申報所送之磁碟片，正常情況只有銷售金額及發票
起訖號碼兩種內容，其他則均為異常（包含空白），稅捐稽徵處專司電子人員作業時
面對電腦螢幕出現空白（尾檔）之錯誤，未即時通知原告更正，致造成原告漏報，本
案若即時得到通知，更正補稅即可，不致衍生成違章案件；又台北市政府對同屬漏報
銷售額訴願案件處理不同，被告八四北市稽法（乙）字第八七九○二號復查決定經訴
願後從原處分五倍減為二倍，本件則駁回，請列舉輕重之處，以示法律之前人人平等
；再原告所漏稅額於八十五年九月二十日繳納，被告之處分則為八十六年三月三十一
日，按八十六年八月十六日財政部台財稅第000000000號修正稅務違章案件
裁罰金額及倍數參考表內三、短報或漏報銷售額者，一、銷貨時已依法開立發票，惟
於申報當期銷售額時有短報或漏報銷售額之情事時，按所漏稅額處三倍罰鍰，但於裁
罰處分核定前已補報繳稅款及以書面承認違章事實者處二倍罰鍰，故應適用該最有利
於原告之法律，是原處分及訴願、再訴願決定均有違誤，請求均予撤銷等語。
被告答辯意旨略以：原告之違章事實有財政部財稅資料中心八十五年八月十五日列印
八十五年三、四月份之「營業人進銷項憑證交查異常查核清單」影本、被告內湖分處
八十五年九月六日北市稽內一字第九○四五七○號函附卷可稽，且為原告所自承，洵
堪認定，按營業稅係由營業人自動申報其進銷項資料，被告無從得知個別營業人應有
多少進銷項資料方為正確，本件原告檢送之磁碟片中八十五年四月份銷售額為空白，
被告自無法判定其是否有錯誤情事，且原告係短報或漏報銷售額者，銷貨時已依法開
立發票，惟於申報當期銷售額時有短報或漏報銷售情事，雖其於八十五年九月二十日
補繳稅款，惟並未以書面承認違章事實，被告審酌其違章情節，按其所漏稅額科處三
倍罰鍰計一五八、五○○元，揆諸營業稅法第三十五條第一項、第四十三條第一項第
四款及第五十一條第三款規定，並無不合，請求駁回原告之訴等語。
    理  由
一、按「營業人除本法另有規定外，不論有無銷售額，應以每二月為一期，於次期開
    始十五日內，填具規定格式之申報書．．．向主管稽徵機關申報銷售額、應納或
    溢付營業稅額。其有應納營業稅額者，應先向公庫繳納後，檢同繳納收據一併申
    報。」、「營業人有左列情形之一者，主管稽徵機關得依照查得之資料，核定其
    銷售額及應納稅額並補徵之：一、．．．四、短報、漏報銷售額者。」「納稅義
    務人，有左列情形之一者，除追繳稅款外，按所漏稅額處一倍至十倍罰鍰，並得
    停止其營業：一、．．．三、短報或漏報銷售額者。」及「本法第五十一條各款
    之漏稅額，依左列規定認定之：一、第一款至第四款，以核定之銷售額．．．依
    規定稅率計算之稅額為漏稅額。」分別為營業稅法第三十五條第一項、第四十三
    條第一項第四款、第五十一條第三款及同法施行細則第五十二條第二項第一款所
    明定。
二、本件原告於八十五年四月一日至同年月三十日，銷售貨物金額計一、○五七、○
    九六元，營業稅額五二、八五六元，漏未於次期開始十五日內申報銷售額並繳納
    應納之營業稅，經被告內湖分處查獲核有違章，除核定補徵營業稅五二、八五六
    元（原告已於八十五年九月二十日補繳五四、八七八元），並按所漏稅額科處三
    倍罰鍰計一五八、五○○元（計至百元止），原告不服，申請復查未獲變更，提
    起一再訴願亦遭駁回，乃提起本訴。原告主張其因電腦操作失誤，八十五年三月
    至四月銷售申報磁碟內容只有三月份，而無四月份，按媒體申報所送之磁碟片，
    正常情況只有銷售金額及發票起訖號碼兩種內容，其他則均為異常（包含空白）
    ，稅捐稽徵處專司電子人員作業時面對電腦螢幕出現空白（尾檔）之錯誤，未即
    時通知原告更正，致造成原告漏報，本案若即時得到通知，更正補稅即可，不致
    衍生成違章案件，又台北市政府對同屬漏報銷售額訴願案件處理不同，被告八四
    北市稽法（乙）字第八七九○二號復查決定經訴願後從原處分五倍減為二倍，本
    件則駁回，請列舉輕重之處，以示法律之前人人平等，再原告所漏稅額於八十五
    年九月二十日繳納，被告之處分則為八十六年三月三十一日，按八十六年八月十
    六日財政部台財稅第000000000號修正稅務違章案件裁罰金額及倍數參
    考表內三、短報或漏報銷售額者，於裁罰處分核定前已補報繳稅款及以書面承認
    違章事實者處二倍罰鍰，故應適用該最有利於原告之法律等語；被告則以原告違
    章經核定屬實，且營業稅係由營業人自動申報其進銷項資料，被告無從得知個別
    營業人應有多少進銷項資料方為正確，原告檢送之磁碟片中八十五年四月份銷售
    額為空白，被告自無法判定其是否有錯誤情事，又原告係短報或漏報銷售額者，
    銷貨時已依法開立發票，惟於申報當期銷售額時有短報或漏報銷售情事，雖其於
    八十五年九月二十日補繳稅款，惟並未以書面承認違章事實，被告審酌其違章情
    節依法補徵營業稅及科處罰鍰，於法有據，原處分並無違誤等語資為抗辯。經查
    本件原告於八十五年四月一日至同年月三十日，銷售貨物金額計一、○五七、○
    九六元，營業稅額五二、八五六元，漏未於次期開始十五日內申報銷售額並繳納
    應納之營業稅之事實，有財政部財稅資料中心八十五年八月十五日列印之八十五
    年三至四月份「營業人進銷項憑證交查異常查核清單」、被告內湖分處八十五年
    九月六日北市稽內一字第九○四五七○號函等影本附於原處分卷可稽，被告依原
    告八十五年三至四月台北市營業人銷售額與稅額申報書、發票（銷項）月報表、
    台北市稅捐稽徵處營業稅繳款書，與上開營業人進銷項憑證交查異常查核清單核
    對勾稽，顯示原告八十五年四月份之銷貨金額共計一、○五七、○九六元，營業
    稅額五二、八五六元，未依規定於次期開始十五日內申報銷售額並繳納應納之營
    業稅，是被告之處分尚非無據。且原告檢送之磁碟片中八十五年四月份銷售額係
    空白，而營業稅係由營業人自動申報其進銷項資料，被告本無從得知原告應有多
    少進銷項資料方為正確，況本件係採媒體申報，於申報營業稅時無須檢附統一發
    票，復為原告所自承，是被告自無從得悉原告所送磁碟片八十五年四月份銷售額
    空白係異常之錯誤，原告所言被告未即時通知其更正致造成漏報云云殊無可採。
    又八十六年八月十六日財政部台財稅第000000000號修正稅務違章案件
    裁罰金額及倍數參考表內三、短報或漏報銷售額者，一、銷貨時已依法開立發票
    ，惟於申報當期銷售額時有短報或漏報銷售額之情事時，按所漏稅額處三倍罰鍰
    ，但於裁罰處分核定前已補報繳稅款及以書面承認違章事實者處二倍罰鍰之規定
    ，係以營業人有以書面承認違章事實為前提，本件原告雖於八十五年九月二十日
    補繳稅款，惟並未以書面承認違章事實，而其所稱於八十五年九月二十日以書面
    向被告內湖分處申報者，核其內容係原告八十五年三至四月台北市營業人與稅額
    銷售額申報書，並非書面承認違章事實，況該份申報書係被告內湖分處於八十五
    年九月六日函知原告提供，有該處北市稽內一字第九○四五七○號函影本在卷為
    憑，自不能援引上開規定而主張適用。至原告所稱其他漏報銷售額訴願案件與本
    件處理輕重不同一節，因個案違章情節不同，本不能一體適用，且違章案件科處
    罰鍰係行政機關之行政裁量權，被告審酌本件違章情節，按所漏稅額科處三倍罰
    鍰，以營業稅法第五十一條第三款短報或漏報銷售額者按所漏稅額科處一倍至十
    倍罰鍰之規定觀之，自仍在合法之行政裁量範圍內。從而本件被告以原告八十五
    年四月份銷售貨物，漏未於次期開始十五日內申報銷售額並繳納應納之營業稅，
    有違章之事實，而核定補徵原告營業稅，並按所漏稅額科處三倍罰鍰，揆諸首揭
    條文規定，所為處分並無違誤，訴願、再訴願決定亦無不合，原告起訴意旨，難
    認為有理由，應予駁回。
據上論結，本件原告之訴為無理由，爰依行政訴訟法第二十六條後段，判決如主文。
中    華    民    國     八十九      年      三      月     二十三      日
                    行 政 法 院 第 三 庭
                                審 判 長 評  事      曾  隆  興
                                         評  事      鄭  淑  貞
                                         評  事      林  家  惠
                                         評  事      徐  瑞  晃
                                         評  事      張  瓊  文
右  正  本  證  明  與  原  本  無  異
                                         法院書記官  阮  桂  芬
中    華    民    國     八十九      年      三      月     二十三      日


司法院資訊處製作；財團法人民間司法改革基金會備份。
